---
title: "Opgavesæt 2"
output: html_document
date: "2023-03-01"
---

```{r setup, include=FALSE}
knitr::opts_chunk$set(echo = TRUE)
```

# Opgave 1

## Opgave 1.1

Indlæs datasættet til en dataframe med fx read.csv. Lav et summary og check at
det ser OK ud. (Kik evt i scriptet til forelæsningen i uge 4, hvis det driller.)

```{r}

library(readr)


SAheart_data <- read_csv("SAheart.data.txt", 
    col_types = cols(famhist = col_factor(levels = c("Present", 
        "Absent")), chd = col_factor(levels = c("0", 
        "1"))))




```


## Opgave 1.2

Fit en logistisk regression med naturlige kubiske splines for de prædiktorer der
benyttes i bogens Figure5.4 (undtagen famhist).

```{r}

library(splines)


# Fit logistic regression with natural cubic splines and 4 knots
model <- glm(chd ~ ns(sbp, df = 4) + ns(tobacco, df = 4) + ns(ldl, df = 4) +
                ns(obesity, df = 4) + ns(age, df = 4),
             data = SAheart_data, family = binomial())

# Print summary of the model
summary(model)


```

## Opgave 1.3 & 1.4

Tegn de fittede kurver svarende til hver prædiktor for (passende valgte) fastholdte
værdier at de øvrige prædiktorer. Da jeg bruger `visreg` bliver standardfejl allerede indregnet fra start.

```{r}

# Load the visreg package
library(visreg)

# Plot the fitted curves for each predictor while holding the other predictors constant
par(mfrow = c(2, 3))
visreg(model, "sbp", ylim = c(-3, 6))
visreg(model, "tobacco", ylim = c(-3, 9))
visreg(model, "ldl", ylim = c(-5, 5))
visreg(model, "obesity", ylim = c(-3, 7))
visreg(model, "age", ylim = c(-6, 2))



```

## Opgave 1.5

Udfør tests for om prædiktorerne kan droppes fra modeller og se om I kan reproducere
Table 5.1. Forsøg evt. også test for linearitet, som i scriptet fra forelæsningen.

# Opgave 2

## Opgave 2.1

Indlæs datasættet til en dataframe og lav lidt præprocessering så vi får samlet de
mange frekvenser i en matrix og fjernet andre lyde end „aa“ og „ao“. 

```{r}

# Load the splines package
library(splines)

# Fit the model
phoneme <- read.csv("./phoneme.data.txt")
phoneme <- subset(phoneme, g=="aa" | g=="ao")
ph2 <- data.frame(X=I(as.matrix(phoneme[,2:257])),
                  g= factor(phoneme$g,levels=c("aa","ao")))
fit256 <- glm(g~X, family = binomial, data=ph2)

```


## Opgave 2.2.

```{r}


plot(coef(fit256)[-1], type="o")



```

## Opgave 2.3-5

```{r}


# Step 4: Fit the model with natural spline parametrization
ns12 <- ns(1:256, df=12)
X_ns12 <- as.matrix(phoneme[,2:257]) %*% ns12
fit12 <- glm(g ~ X_ns12, family=binomial, data=ph2)

# Step 5: Plot the fitted spline curve of coefficients
par(mfrow=c(1,1))
plot(coef(fit12)[-1], type="l", col="blue", ylim=c(-3,3), main="Fitted Spline Curve of Coefficients")




```


## Opgave 2.6


```{r}

# Calculate AIC for the model with 256 predictors
AIC(fit256)


# Calculate AIC for the model with 12 spline basis functions
AIC(fit12)



```
Vi kan se, at modellen med 12 spline-basisfunktioner har en meget lavere AIC end modellen med 256 prædiktorer. Dette tyder på, at modellen med 12 spline-basisfunktioner passer bedre til dataene.

Vi kan også tilpasse modeller med mere end 12 spline-basisfunktioner for at se, hvordan AIC ændres med flere parametre:


```{r}


# Fit model with 20 spline basis functions
ns20 <- ns(1:256, df=20)
X_ns20 <- as.matrix(phoneme[,2:257]) %*% ns20
fit20 <- glm(g ~ X_ns20, family=binomial, data=ph2)
AIC(fit20)


# Fit model with 30 spline basis functions
ns30 <- ns(1:256, df=30)
X_ns30 <- as.matrix(phoneme[,2:257]) %*% ns30
fit30 <- glm(g ~ X_ns30, family=binomial, data=ph2)
AIC(fit30)



```
Som vi kan se, fortsætter AIC med at falde, efterhånden som vi øger antallet af basisfunktioner, men det er vigtigt at huske på, at tilføjelse af for mange parametre kan føre til overfitting og dårlig ydeevne på nye data.

Går vi videre til trin 7, vil vi opdele dataene i et træningssæt og et testsæt for at evaluere modellens ydeevne på nye data.

```{r}


N <-nrow(ph2)
train <- sample(1:N, 1000)
test <- setdiff(1:N, train)
fit12tr <- glm(g~X %*% ns12, family = binomial, data=ph2, subset=train)
predtst <- predict(fit12tr, newdata=ph2[test,]) >.5
table(predtst, ph2$g[test])


```






# Opgave 3

## Opgave 3.1 og 3.2

```{r}


library(ISwR)
library(splines)


juul_female <- subset(juul, sex==2 & !is.na(igf1) & age>6 & age <20)
juul_female_sqrtigf1 <- sqrt(juul_female$igf1)
juul_female_age <- juul_female$age
fit <- smooth.spline(juul_female_age, juul_female_sqrtigf1)
plot(juul_female_age, juul_female_sqrtigf1, main = "Smoothing spline for girls' sqrt(igf1)",
     xlab = "Age", ylab = "sqrt(igf1)", ylim = c(0, 40))
lines(fit, col = "red")



```


## Opgave 3.3

```{r}

# Subset data and calculate square root of igf1

juul_male <- subset(juul, sex==1 & !is.na(igf1) & age>6 & age <20)
juul_male_sqrtigf1 <- sqrt(juul_male$igf1)
juul_male_age <- juul_male$age

# Fit smoothing splines and calculate residuals
fit_female <- smooth.spline(juul_female_age, juul_female_sqrtigf1)
fit_male <- smooth.spline(juul_male_age, juul_male_sqrtigf1)

juul_female_residuals <- resid(fit_female)
juul_male_residuals <- resid(fit_male)

# Fit splines to squared residuals and calculate standard deviations
juul_female_residuals_spline <- smooth.spline(juul_female_age, juul_female_residuals^2)
juul_female_sd <- sqrt(juul_female_residuals_spline$y)

juul_male_residuals_spline <- smooth.spline(juul_male_age, juul_male_residuals^2)
juul_male_sd <- sqrt(juul_male_residuals_spline$y)

# Calculate confidence intervals
juul_female_upper_ci_1SD <- fit_female$y + 1 * juul_female_sd
juul_female_lower_ci_1SD <- fit_female$y - 1 * juul_female_sd
juul_female_upper_ci_2SD <- fit_female$y + 2 * juul_female_sd
juul_female_lower_ci_2SD <- fit_female$y - 2 * juul_female_sd

juul_male_upper_ci_1SD <- fit_male$y + 1 * juul_male_sd
juul_male_lower_ci_1SD <- fit_male$y - 1 * juul_male_sd
juul_male_upper_ci_2SD <- fit_male$y + 2 * juul_male_sd
juul_male_lower_ci_2SD <- fit_male$y - 2 * juul_male_sd

# Plotting
par(mfrow = c(1, 2), mar = c(5, 5, 4, 2) + 0.1)

# Girls plot
plot(juul_female_age, juul_female_sqrtigf1, main = "Smoothing spline for girls' sqrt(igf1)",
     xlab = "Age", ylab = "sqrt(igf1)", ylim = c(0, 40))

lines(fit_female, col = "red")

lines(fit_female$x, juul_female_upper_ci_1SD, lty = 2, col = "blue")
lines(fit_female$x, juul_female_lower_ci_1SD, lty = 2, col = "blue")
lines(fit_female$x, juul_female_upper_ci_2SD, lty = 1, col = "blue")
lines(fit_female$x, juul_female_lower_ci_2SD, lty = 1, col = "blue")

# Boys plot
plot(juul_male_age, juul_male_sqrtigf1, main = "Smoothing spline for boys' sqrt(igf1)",
     xlab = "Age", ylab = "sqrt(igf1)", ylim = c(0, 40))

lines(fit_male, col = "red")

lines(fit_male$x, juul_male_upper_ci_1SD, lty = 2, col = "blue")
lines(fit_male$x, juul_male_lower_ci_1SD, lty = 2, col = "blue")
lines(fit_male$x, juul_male_upper_ci_2SD, lty = 1, col = "blue")
lines(fit_male$x, juul_male_lower_ci_2SD, lty = 1, col = "blue")




```











